【裁判字號】    96,交聲,253
【裁判日期】    970325
【裁判案由】    違反道路交通管理處罰條例聲明異議
【裁判全文】
臺灣新竹地方法院交通事件裁定         96年度交聲字第253號
移送機關即  交通部公路總局新竹區監理所
原處分機關
異  議  人
即受處分人  原良企業有限公司
            代表人  甲○○
上列異議人因違反道路交通管理處罰條例案件，對於交通部公路
總局新竹區監理所於民國96年8月13日竹監自字第裁50-E0000000
0 號所為之違反道路交通管理事件裁決處分，聲明異議，本院裁
定如下：
    主    文
異議駁回。
    理    由
一、按貨車之裝載，裝載貨物不得超過核定之總重量或行駛橋樑
    規定之載重限制，道路交通安全規則第79條第1項第1款定有
    明文；次按汽車裝載貨物超過核定之總重量、總聯結重量者
    ，處汽車所有人罰鍰，並記汽車違規紀錄1次，其應歸責於
    汽車駕駛人時，除依第3項規定處汽車駕駛人罰鍰及依第63
    條第1項第2款規定記點外，並記該汽車違規紀錄1次。又汽
    車裝載貨物超過所行駛橋樑規定之載重限制者，處汽車駕駛
    人罰鍰，其應歸責於汽車所有人時，除依第3項規定處汽車
    所有人罰鍰及記該汽車違規紀錄1次外，汽車駕駛人仍應依
    第63條第1項第2款規定記違規點數2點。有前2項規定之情形
    者，應責令改正或當場禁止通行，並處新臺幣（下同）10,0
    00元罰鍰，超載10公噸以下者，以總超載部分，每1公噸加
    罰1,000元；超載逾10公噸至20公噸以下者，以總超載部分
    ，每1公噸加罰2,000元；超載逾20公噸至30公噸以下者，以
    總超載部分，每1公噸加罰3,000元；超載逾30公噸者，以總
    超載部分，每1公噸加罰5,000元。未滿1公噸以1公噸計算，
    道路交通管理處罰條例第29條之2亦分別定有明文。
二、本件原處分機關處分意旨略以：異議人即受處分人原良企業
    有限公司之代表人甲○○於民國96年6月22日上午11時14分
    許，駕駛異議人所有車牌號碼155-RD號自用大貨車行經載重
    限制為20公噸之新竹縣新埔鎮褒忠2號橋時，為執行交通稽
    查勤務之新竹縣警察局新埔分局寶石派出所警員乙○○攔停
    ，經會同異議人至地磅處所過磅結果，該車總重20.16公噸
    ，超載0.16公噸，乃填掣竹縣警交字第E00000000號舉發違
    反道路交通管理事件通知單（下稱舉發通知單），舉發異議
    人「載運混凝土行駛，行經褒忠2號橋，經會同司機至遠東
    廠過磅，總重20.16公噸，限20公噸，超0.16公噸」，嗣原
    良企業有限公司於舉發通知單所載應到案期限內向原處分機
    關提出陳述，惟經原處分機關函請舉發單位調查結果，仍認
    異議人確有汽車裝載貨物超過核定之重量之違規行為，乃於
    96年8月13日以竹監自字第裁50-E00000000號違反道路交通
    管理事件裁決書（下稱裁決書），依道路交通管理處罰條例
    第29條之2第1項（裁決書漏載第1項）、第3項及違反道路交
    通管理事件統一裁罰基準表之規定，裁處異議人罰鍰11,000
    元，並記違規紀錄1次等語。
三、本件異議人聲明異議意旨略以：異議人即原良企業有限公司
    之代表人甲○○於96年6月22日（聲明異議狀誤載為96年6月
    28日）11時14分駕駛車號155-RD行駛於褒忠2號橋時，為警
    舉發違反道路交通管理處罰條例第29條之2，汽車裝載貨物
    超過所行駛（褒忠2號橋樑）規定之載重限制處罰，異議人
    已2次向新竹區監理所申訴，仍遭裁罰11,000元，並不合理
    ，是請法院查明道路交通管理處罰條例第29條之2所規範係
    汽車載重超過告示牌總重限制時，應依超載議處，或是依汽
    車載重限制行駛危險橋樑議處。又褒忠2號橋並非限制行駛
    的危險橋樑且橋頭沒有限重禁止告示牌，原處分機關所為處
    分顯有錯誤，為此，請求本院撤銷原裁決處分等語。
四、訊據異議人之代表人甲○○固不否認於96年6月22日11時14
    分，駕駛該車沿自強北路從竹北往義民廟方向行駛，並於自
    強北路與文山路路口已見禁止總重20公噸以上大貨車進入之
    標誌，惟因工地是在褒忠一號橋左側堤防旁邊，因工作所需
    ，而有強行駛入之違規行為，並辯稱：褒忠二號橋並非老舊
    橋樑（即並非危險橋樑），如果裁罰伊未依標示標誌進入，
    伊可接受，且伊車子從竹北混泥土廠有過磅，當時並未超過
    20公噸，可能是每個地磅有誤差云云。經查：
  (一)異議人所有車牌號碼155-RD號自用大貨車車重12.5公噸、載
    重限制7.5公噸，總重不得超過20公噸，有汽車車籍查詢紀
    錄（見本院卷第18頁）1紙在卷可稽，又異議人之代表人甲
    ○○有於舉發通知單所載時、地，駕駛前開自用大貨車，行
    經載重限制為20公噸之新竹縣新埔鎮褒忠2號橋時為警攔停
    掣單舉發之事實，有舉發通知單各乙紙、新竹縣政府警察局
    新埔分局96年7月19日埔警交字第0967002355號函乙份（見
    本院卷第18、19、22頁）在卷可按。又異議人於聲明異議狀
    內對上開車輛經地磅處所過磅結果總重達20.16公噸等情亦
    無爭執，堪信為真實。是異議人所有車輛確有以一行為而違
    反汽車裝載貨物超過核定之重量之違規行為及駕駛前開自用
    大貨車超過行駛橋樑所定20公噸之載重限制之二違反行政法
    上之義務，應依行政罰法第第24條第1項之規定，從一以同
    條例第29條之2第1項論處，揆諸首揭規定，該自用大貨車共
    超載1公噸（未滿1公噸，以1公噸計算），係屬超載10公噸
    以下者，以總超載部分，每1公噸加罰1,000元，則異議人超
    載2公噸之違規行為，依法自應裁處罰鍰11,000元。
  (二)雖異議人於本院調查時辯稱：伊車子從竹北混泥土廠有過磅
    ，當時並未超過20公噸，可能是每個地磅有誤差云云，業如
    前述，然經本院依職權向新竹縣警察局交通隊查詢，該遠東
    紡織股份有限公司化纖總廠（下稱遠東廠），設於新竹縣新
    埔鎮○○路100號，係該局為取締超載違規者，而簽訂之民
    間協助廠商，且該廠所設之地磅有經濟部標準檢驗局所核發
    之度量衡器檢定合格證書（檢定日期95年8月15日，有效期
    日為96年8月31日，見本院卷第59頁）1紙在卷可憑。是異議
    人辯稱遠東廠地磅有誤差，顯係轉移案件爭點，本院認其上
    開所辯，顯為臨訟卸責之詞，尚無足採。
  (三)異議人之代表人甲○○又以裁罰伊未依標示標誌進入，伊可
    接受云云，惟按道路交通管理處罰條例第60條第2項第3款規
    定，汽車駕駛人，駕駛汽車不遵守道路交通標誌、標線、號
    誌之指示，而本章各條無處罰之規定者，處900元以上1,800
    元以下罰鍰，係指道路交通管理處罰條例第二章即汽車章各
    條皆無處罰規定者而言，而本件異議人所有車輛違反禁止總
    重20公噸以上大貨車進入之標誌，而載重逾20公噸之貨物行
    經限重20公噸之褒忠2號橋，為警攔停舉發，應該當於同條
    例第二章第29條之2第2項違反汽車裝載貨物超過所行駛橋樑
    規定之載重限制之規定，並依同條第3項處罰，是異議人之
    代表人主張伊之違規行為，應該當同條例第60條第2項第3款
    ，而非上開規定容有誤會。
  (四)至異議意旨另主張褒忠2號橋，係非屬限制行駛之危險橋樑
    云云，惟按標誌、標線、號誌之設置目的，在於提供車輛駕
    駛人及行人有關道路路況之警告、禁制、指示等資訊，以便
    利行旅及促進交通安全；標誌、標線、號誌之設置、養護及
    號誌之運轉，由主管機關依其管轄辦理之；車輛總重限制標
    誌「限１」，用以告示道路、橋涵所能承載之重量限制，超
    限之車輛不准通行。設於限重路段將近之處，並須考慮超限
    車輛能在該處繞道行駛或迴車。本標誌圖案為假定數字，其
    限制之總重由主管機關定之，分別為道路交通標誌標線號誌
    設置規則第2條、第4條第1項、第81條所明定，從而，道路
    交通主管機關為防止橋樑因載重過重，超過負荷，致損害於
    橋樑或用路人車之安全，本得於法令授權範圍內，基於權責
    ，對於各項行政措施包括道路設計、交通號誌、標誌、標線
    之運用，以達維持交通秩序、保障道路使用人往來便利與安
    全之行政目的，且該等道路設計、交通號誌、標誌、標線之
    運用具有一般處分之性質，於經道路交通主管機關依職權或
    申請撤銷前，具有存續力及拘束力，除有違背法令或明顯矛
    盾、錯誤，縱司法機關亦不得涉入此行政權核心領域，而民
    眾對於行政機關具體行政措施如有意見，自應循正當管道向
    行政機關反應，尚不得徒憑己意自行主觀認定是項措施不合
    理即得擅不遵循。本件舉發地點褒忠2號橋屬老舊橋樑，故
    限制總重20公噸以上大貨車通行，於進入該橋樑前兩端道路
    入口均設有設置禁止總重20公噸車輛通行之禁制標誌等情，
    有新竹縣政府96年11月22日府工養字第0960161236號函1紙
    及所附96年度新竹縣轄內道路大貨車禁止行駛路段表1份（
    見本院卷第52至53頁）附卷可稽，可知本件舉發地點禁制事
    項之內容與禁制標誌之設置，實係道路交通主管機關即新竹
    縣政府於法令授權範圍內，基於權責所為具體之裁量與規劃
    ，異議人所有車輛既駕駛車輛上路，即有遵守道路交通標誌
    指示之義務，又道路交通主管機關就系爭橋樑載重限制禁制
    原因乙節已為相當之釋明，難認有何顯然違法或失當之處，
    自不能僅憑異議人空口漫指該橋樑並非危險橋樑，而得使其
    違反道路交通管理處罰條例之違規行為因此正當化，並執為
    免除交通違規罰則之事由。異議人以此為異議之理由，殊屬
    無據。
五、綜上所述，異議人之代表人所辯均無足採，異議人所有前開
    車輛既於前揭時、地有「有汽車裝載貨物超過核定之重量」
    之違規事實，從而，原處分機關所為前揭裁處，核無違誤。
    是本件異議人之聲明異議為無理由，應予駁回。
六、據上論斷，應依道路交通案件處理辦法第19條，裁定如主文
    。
中    華    民    國    97    年    3     月    25    日
                    交通法庭  法  官   黃美盈
以上正本證明與原本無異。
如不服本裁定，應於裁定送達後5日內，向本院提出抗告狀。
中    華    民    國    97    年    3     月    25    日
                              書記官  吳美雲


司法院資訊處製作；財團法人民間司法改革基金會備份。
